---
title: "R Notebook"
output: html_notebook
---

```{r}
library(readr)
library(dplyr)
library(stringi)
```

```{r}
r <- function(x){
  return(round(x,2))
}
```


```{r}
DF <- read_csv("Promocion.csv")
```


```{r}
DF
```

```{r}
sum(is.na(DF))
```

```{r}
sum(complete.cases(DF))
```




```{r}
sum(!is.na(DF$Edad))
```

```{r}
r(mean(DF$Estatura))
r(sd(DF$Estatura))
min(DF$Estatura)
max(DF$Estatura)
r(median(DF$Estatura))

```
```{r}
r(r(sd(DF$Estatura))/r(mean(DF$Estatura)))
r(sd(DF$Estatura)/mean(DF$Estatura))
```







```{r}
sum(!is.na(DF$PGC))
```



```{r}
r(mean(DF$PGC, na.rm = TRUE))
r(sd(DF$PGC, na.rm = TRUE))
min(DF$PGC, na.rm = TRUE)
median(DF$PGC, na.rm = TRUE)
max(DF$PGC, na.rm = TRUE)

r(sd(DF$PGC, na.rm = TRUE)/mean(DF$PGC, na.rm = TRUE))
```




```{r}
hist(DF$Tiempo)
abline(v=mean(DF$Tiempo), col="blue")
abline(v=median(DF$Tiempo), col="black")
mean(DF$Tiempo)>median(DF$Tiempo)
```












```{r}
sum(DF$Motivo=="Apariencia", na.rm=TRUE)
sum(DF$Motivo=="Médico", na.rm=TRUE)
```

```{r}
p <- 0.82
r(13*p)
```


```{r}

r(pbinom(9, size=13, prob=0.82, lower.tail = FALSE))
```


```{r}
```


```{r}
sum(DF$Sexo=="M")
```


```{r}
mas <- sum(DF$Sexo=="M")/nrow(DF)
fem <- sum(DF$Sexo=="F")/nrow(DF)
```
```{r}
mas
fem
```


```{r}
N <-53
n<- 26
k<- 3
choose(N,3)*choose(N-n,k-3)/choose(N,k)
```


Ancho del intervalo para la **proporcion** en sd estimadas
```{r}
a4c<-2*qnorm(alpha/2 ,lower.tail=FALSE)/sqrt(n)
```


Ancho del intervalo para la **MEDIA** en sd estimadas

```{r}
a4b<-2*qt(alpha/2,df=n-1,lower.tail=FALSE)/sqrt(n)
```

**INTERVALOS DE CONFIANZA**
```{r}
ICmediaTstudent<-function(X,conf){
  n<-length(X)
  t<-qt((1-conf)/2,df=n-1,lower.tail=FALSE)
  izq<-mean(X)-t*sd(X)/sqrt(n)
  der<-mean(X)+t*sd(X)/sqrt(n)
  cat("(",round(izq,digits=2),",",round(der,digits=2),")\n")
  invisible(c(izq,der))
}
```

```{r}
ICmediaZeta<-function(X,conf){
  n<-length(X)
  z<-qnorm((1-conf)/2,lower.tail=FALSE)
  izq<-mean(X,na.rm=TRUE)-z*sd(X, na.rm=TRUE)/sqrt(n)
  der<-mean(X,na.rm=TRUE)+z*sd(X,na.rm=TRUE)/sqrt(n)
  cat("(",round(izq,digits=2),",",round(der,digits=2),")\n")
  invisible(c(izq,der))
}

```

```{r}
hombreEstatura
```

```{r}
hombreEstatura <- subset(DF, DF$Sexo=="M")
ICmediaZeta(hombreEstatura,0.97)
```


```{r}
{r}
ICproporcion<-function(X,conf){
  n<-length(X)
  z<-qnorm((1-conf)/2,lower.tail=FALSE)
  pbar<-mean(X)
  izq<-pbar-z*sqrt(pbar*(1-pbar)/n)
  der<-pbar+z*sqrt(pbar*(1-pbar)/n)
  cat("(",round(izq,digits=2),",",round(der,digits=2),")\n")
  invisible(c(izq,der))
}
```


ej:
```{r}
MostrarICmedia(M$faltante,0.95)
```


**t.test**
```{r}
t.test(M$nivel,mu=750,alternative="less",conf.level=0.98)
```

si dice q debe ser mu<=, "greater"
si dice q debe ser mu>=, "less"

valor del estadístico= t
p-value >= alpha, **NO** rechazamos H0
p-value < alpha, **SI** rechazamos H0


**prop.test**
```{r}
prop.test(aciertos ,n ,p=0.1, alternative="greater",conf.level=0.95,correct=FALSE)
```
p = proporcion de hipotesis, ej. la fracción deficiente es menor o igual que 0.1

si dice q debe ser p<=, "greater"
si dice q debe ser p>=, "less"

valor del estadistico = sqrt(X squared), aka, sacarle la raíz cuadrada


-------------------------------------------------

**funciones del toro juacs**

```{r}
intervalo_desconocido<-function(media, s, n,confianza=0.95){
   alpha <- 1- confianza
   tcritico <- qt(alpha/2, df = n-1)
   liminf <- media + tcritico*s/sqrt(n)
   limsup <- media - tcritico*s/sqrt(n)
   cat("(",liminf,limsup,")")
   return (limsup-liminf)
 }
```


```{r}
intervalo_conocido<-function(media,sd, n,confianza=0.95){
   alpha <- 1- confianza
   zcritico <- qnorm(alpha/2, lower.tail = FALSE)
   liminf <- media - zcritico*sd/sqrt(n)
   limsup <- media + zcritico*sd/sqrt(n)
   cat("(",liminf,limsup,")")
   return (limsup-liminf)
}
```


#proporción
```{r}
propor <- function(p,n, confianza = 0.95){
   alpha <- 1- confianza
   zcritico <- qnorm(alpha/2, lower.tail = FALSE)
   liminf <- p - zcritico*sqrt(p*(1-p)/n)
   limsup <- p + zcritico*sqrt(p*(1-p)/n)
   cat("(",liminf,limsup,")")
   cat("\n(",r(liminf),r(limsup),")\n")

   return (limsup-liminf)
}
```


n<-length(X, na.rm=TRUE)
  z<-qnorm((1-conf)/2,lower.tail=FALSE)
  izq<-mean(X,na.rm=TRUE)-t*sd(X, na.rm=TRUE)/sqrt(n)
  der<-mean(X,na.rm=TRUE)+t*sd(X,na.rm=TRUE)/sqrt(n)
  cat("(",round(izq,digits=2),",",round(der,digits=2),")\n")
  invisible(c(izq,der))
```{r}
z <- qnorm((1-0.97)/2,lower.tail=FALSE)
izq<-mean(DF$Estatura,na.rm=TRUE)-z*sd(DF$Estatura, na.rm=TRUE)/sqrt(n)
der<-mean(DF$Estatura,na.rm=TRUE)+z*sd(DF$Estatura, na.rm=TRUE)/sqrt(n)
r(izq)
r(der)
```

```{r}
mean(DF$Estatura)
```

```{r}
intervalo_conocido(media=mean(DF$Estatura), s=sd(DF$Estatura), length(DF$Estatura), confianza = 0.97)
```

```{r}
data.frame(subset(DF,DF$Sexo=="M"))
```

```{r}
ICmediaTstudent(hombreEstatura$Estatura,0.97)
```

  
```{r}
sexo <- subset(DF, !is.na(DF$Sexo))$Sexo
masa <- subset(DF, !is.na(DF$Masa))$Masa

```

```{r}
lm(sexo, masa)
```

  
```{r}
boxplot(DF$Sexo, DF$Masa)
```
  
  
  
```{r}
boxplot(masa)
```
  
```{r}
estatura = DF$Estatura/100
estatura
```
  
```{r}
boxplot(DF$Masa~DF$Sexo)
```
  
```{r}
edad <- subset(DF, !is.na(DF$Edad))$Edad
pgc <- subset(DF, !is.na(DF$PGC))$PGC
```
  

```{r}
cor(DF$Edad,DF$PGC)
summary(lm(DF$PGC~DF$Masa/estatura^2))
```

```{r}
r(0.5068)
```
  
  