---
title: "R Notebook"
output: html_notebook
---

pbinom, x = a un numero exacto
dbinom, x <= a un numero exacto

```{r}
r <- function(x){
  return(round(x, digits = 2))
}
```

## 1

Variable aleatoria relevante: $x$ binomial, cuenta cuantos se presentan

$X\sim\mathsf{Bin}(55, 0.83)$

Para responder, hay que mirar el valor de $x$ y determinar si es mayor a 50
```{r}
p <- 1 - pbinom(50, size=55, prob=0.83)
r(1 - pbinom(50, size=55, prob=0.83))
```

```{r}
p
```

```{r}
sum(dbinom(51:55, size=55, prob=0.83))
```
```{r}
sum(choose(55,51:55)*(0.83)^(51:55)*(0.17)^(4:0))
```


Esperanza

```{r}
55*0.83
```


## 2

Variable aleatoria relevante: constante

Esperanza
```{r}
220*55
```



## 3

Variable aleatoria relevante: $Y$ es una variable aleatoria discreta con rango [0,1,2,3,4,5] y función de probabilidad
$Y$ cuenta cuantas personas no pueden volar

```{r}
p0 = pbinom(50, size = 55, prob = 0.83)
p1 = dbinom(51, size = 55, prob = 0.83)
p2 = dbinom(52, size = 55, prob = 0.83)
p3 = dbinom(53, size = 55, prob = 0.83)
p4 = dbinom(54, size = 55, prob = 0.83)
p5 = dbinom(55, size = 55, prob = 0.83)
p0
p1
p2
p3
p4
p5

```

Esperanza de $Y$
```{r}
ey <- 0*p0 + 1*p1 + 2*p2 + 3*p3 + 4*p4 + 5*p5
```

```{r}
sum(1:5*dbinom(50+1:5, size=55, prob=0.83))
```

$G = 220*55 - (220 + 150)*Y$
$E(G) = 12100 - 370*E(Y)$
```{r}
12100 - 370*ey
```

```{r}
220*55 - 370*5
```


## 4

Variable aleatoria relevante:

$G_M = 220*55 - 370*Y - 2000*Z$

Con Z una bernoulli (P(x>50))

Esperanza
```{r}
gm <- 220*55 - 370*ey - 2000*p
```

```{r}
gm
```



## 5

Variable aleatoria relevante:

Esperanza

## 6

Variable aleatoria relevante:

Esperanza
```{r}
g <- function(m){
  return(
    220*(50+m) 
    - 370*sum(1:m*dbinom(50+1:m, size=50+m, prob=0.83))
    - 2000*pbinom(50, size=50+m, prob=0.83, lower.tail = FALSE)     )
}
EG <- Vectorize(g)
```



```{r}
g(5)
```

```{r}
plot(1:20, EG(1:20))

```




## 7

Variable aleatoria relevante:

Esperanza