---
title: "P3 - CommUTEC"
author:  Kevin Aubert, Andrea Chu, Juan Diego Chu, Oscar Gómez & Joaquín Ramírez
date: July 10, 2020
output: ioslides_presentation
---

```{r echo=FALSE,message=FALSE,warning=FALSE}
library(readr)
library(dplyr)
DF<-read_csv("Base_DatosFINAL.csv")
```

# Parámetros del estudio

## Parámetros

**Tamaño de Muestra:** 180 encuestados

**Nivel de Confianza:** 95%
Elegimos un nivel de confianza del 95% puesto que esto significancia que si hubiésemos hecho 20 muestreos y creado 20 intervalos de confianza; se esperaría que 19 de ellos contengan la media de la población. Lo cual representa un porcentaje bastante aceptable para una investigación. Además, 95% es el valor que usualmente se utiliza en este tipo de trabajos.

**Nivel de Significancia:** 0.05
El nivel de significancia para este caso estará dado por $\alpha=0.05$, el cuál participa en el cálculo del nivel de confianza según la ecuación $1-\alpha= \text{Nivel de confianza}$.

## Parámetros

**Tolerancia:**
La tolerancia (epsilon) está dada en la fórmula:
$$\mathbb{P}(\left\vert \overline{X}_n - \mu \right\vert \leq \varepsilon)\geq 1-\alpha$$

De la cual se llega a:
$$\varepsilon=\frac{Z_a\sigma}{\sqrt{n}}$$ 
$$a=\alpha/2$$
Pero como Z es:
```{r echo=FALSE}
alfa<- 0.05 
n=180
z<- qnorm(alfa/2, lower.tail = FALSE)
round(z,2)
```

## Parámetros
Finalmente la tolerancia quedaría como:
$$\varepsilon=\frac{1.96 \sigma}{\sqrt{180}}$$

# Intervalos de confianza 
## Intervalos de confianza
$$[\overline{X}-\varepsilon, \overline{X}+\varepsilon]$$ 

_EDAD:_
```{r echo=FALSE, message=FALSE, warning=FALSE}
E1<-mean(DF$Edad)-1.96*(sd(DF$Edad)/sqrt(180))
E2<-mean(DF$Edad)+1.96*(sd(DF$Edad)/sqrt(180)) 
#E1
#E2
```
$$E_1 = 18.93599 \ \ \ \ \ \ \ E_2 = 19.41956$$
$$\text{Intervalo de Confianza Edad} =[18.93599, 19.41956]$$


_TIEMPO DE TRANSPORTE_
```{r echo=FALSE, message=FALSE, warning=FALSE}
T1<-mean(DF$Tiempo_Transporte)-1.96*(sd(DF$Tiempo_Transporte)/sqrt(180))
T2<-mean(DF$Tiempo_Transporte)+1.96*(sd(DF$Tiempo_Transporte)/sqrt(180))
#T1
#T2
```
$$T_1 = 93.50854 \ \ \ \ \ \ \ T_2 = 113.7248$$
$$\text{Intervalo de Confianza Tiempo de Transporte}$$
$$= [93.50854, 113.7248]$$

## Intervalos de confianza
_TIEMPO DE TRANSPORTE SEMANAL_
```{r echo=FALSE, message=FALSE, warning=FALSE}
TS1<-mean(DF$Transporte_Semanal)-1.96*(sd(DF$Transporte_Semanal)/sqrt(180))
TS2<-mean(DF$Transporte_Semanal)+1.96*(sd(DF$Transporte_Semanal)/sqrt(180))
#TS1
#TS2
```
$$T_{S_1}=470.9605 \ \ \ \ \ \ \ T_{S_2}=576.8729$$

$$\text{Intervalo de Confianza del Tiempo de Transporte Semanal}$$
$$= [470.9605, 576.8729]$$

_PROMEDIO PONDERADO:_
```{r echo=FALSE, message=FALSE, warning=FALSE}
P1<-mean(DF$Promedio)-1.96*(sd(DF$Promedio)/sqrt(180))
P2<-mean(DF$Promedio)+1.96*(sd(DF$Promedio)/sqrt(180))
##P1
##P2
```
$$P_1=14.69495 \ \ \ \ \ \ \ P_2=15.2175$$
$$\text{Intervalo de Confianza del Promedio Ponderado}$$
$$= [14.69495, 15.2175]$$

## Intervalos de confianza
_HORAS DE SUEÑO:_
```{r echo=FALSE, message=FALSE, warning=FALSE}
HS1<-mean(DF$Tiempo_Dormir)-1.96*(sd(DF$Tiempo_Dormir)/sqrt(180))
HS2<-mean(DF$Tiempo_Dormir)+1.96*(sd(DF$Tiempo_Dormir)/sqrt(180))
#HS1
#HS2
```
$$H_{S_1}=6.064808 \ \ \ \ \ \ \ H_{S_2}=6.401858$$
$$\text{Intervalo de Confianza de Horas de Sueño}$$ 
$$=[6.064808, 6.401858]$$

_NÚMERO DE REPROBADOS_
```{r echo=FALSE, message=FALSE, warning=FALSE}
NR1<-mean(DF$NroReprobados)-1.96*(sd(DF$NroReprobados)/sqrt(180))
NR2<-mean(DF$NroReprobados)+1.96*(sd(DF$NroReprobados)/sqrt(180))
#NR1
#NR2
```
$$N_{R_1}=0.2222577 \ \ \ \ \ \ \ N_{R_2}=0.3888535$$
$$\text{Intervalo de Confianza de Número de Reprobados}$$
$$= [0.2222577, 0.3888535]$$

# Pruebas de hipótesis 
## ¿Existe una relación entre la edad y el tiempo de transporte diario?
<font size="4">
**H0:** A mayor la edad de los estudiantes, el tiempo de transporte diario es mayor.

**H1:** A mayor la edad de los estudiantes, el tiempo de transporte diario es menor.

**Como p-value es mayor que nuestro alpha, (0.2469>0.05)** no se puede descartar satisfactoriamente la hipótesis nula declarándola estadísticamente insignificante.</font>
```{r echo=FALSE, message=FALSE, warning=FALSE, fig.height=3.5, fig.width=4.5, fig.align='center'}
boxplot(DF$Tiempo_Transporte~DF$Edad,main="Tiempo transporte diario vs edad", xlab= "Edad",ylab="Tiempo transporte diario (min)")
abline(h=median(DF$Tiempo_Transporte),col="red")
legend("topright", c("Mediana"),lty=c(1), col=c("red"),title="Leyenda",bg="white")
```

## ¿Existe alguna relación entre el tiempo que pasan en el transporte y la cantidad de cursos desaprobados del estudiante?
<font size="5"> **H0: ** Los alumnos que pasan un mayor tiempo al transportarse hacia la universidad tendrán un mayor número de cursos desaprobados.

**H1:** Los alumnos que pasan un mayor tiempo al transportarse hacia la universidad tendrán un menor número de cursos desaprobados.

**Como el p-value es mayor a nuestro alpha,(0.56>0.05)**, no es posible descartar satisfactoriamente la hipótesis nula declarándola estadísticamente insignificante.</font>

##
```{r echo=FALSE, message=FALSE, warning=FALSE, fig.align='center'}
boxplot(DF$Tiempo_Transporte~DF$NroReprobados,main="Tiempo transporte diario (min) vs Cursos Reprobados", xlab= "Cursos reprobados",ylab="Tiempo transporte diario (min)")
abline(h=median(DF$Tiempo_Transporte),col="red")
legend("topright", c("Mediana"),lty=c(1), col=c("red"),title="Leyenda",bg="white")
```

## ¿Existe alguna relación entre el tiempo que pasan en el transporte y el promedio del estudiante en el ciclo 2019-2?
<font size="4">**H0:**  Los alumnos que pasan más tiempo transportándose tendrán un menor promedio ponderado.

**H1:**El tiempo ponderado sí influye en el promedio ponderado del alumno.

 **Como el p-value es mayor a nuestro alpha,(0.9859>0.05)**, no es posible descartar satisfactoriamente la hipótesis nula declarándola estadísticamente insignificante.</font>

## 
```{r echo=FALSE}
t_0_100<-(DF[which(DF$Tiempo_Transporte<=100),])
t_100_200<-(DF[which(DF$Tiempo_Transporte>100 & DF$Tiempo_Transporte<=200),])
t_200_300<-(DF[which(DF$Tiempo_Transporte>200),])
"Mediana y media del promedio para un tiempo de transporte entre 0 y 100 minutos"
summary(t_0_100$Promedio)
"Mediana y media del promedio para un tiempo de transporte entre 100 y 200 minutos"
summary(t_100_200$Promedio)
"Mediana y media del promedio para un tiempo de transporte entre 200 y 300 minutos"
summary(t_200_300$Promedio)
```

## ¿Existe alguna relación entre el grado de mérito del estudiante y las horas que se transporta semanalmente?

<font size="4">**H0:** Los alumnos que se transportan por poco tiempo tendrán un grado de mérito alto.

**H1:** Los alumnos que se transportan por poco tiempo no tendrán un grado de mérito más bajo.

**Como el p-value es mayor a alpha 0.7848>0.05**, no se puede rechazar la hipótesis H0.</font>

##
```{r echo=FALSE, message=FALSE, warning=FALSE,fig.align='center'}
boxplot(DF$Tiempo_Transporte~DF$Percentil, main="Tiempo de transporte por percentil", ylab="Tiempo de transporte (min)", xlab="Percentil")
abline(h=mean(DF$Tiempo_Transporte), col="red")
```

## ¿Existe alguna relación entre las horas que se transportan semanalmente y las horas que duermen diariamente los estudiantes?
<font size="4">**H0: **A menor tiempo de sueño del estudiante, mayor será el tiempo de transporte hacia la universidad.

**H1: **A menor tiempo de sueño del estudiante, menor será el tiempo de transporte hacia la universidad.

**Como el p-value es mayor a nuestro alpha,(0.1904>0.05)**, no es posible descartar satisfactoriamente la hipótesis nula declarándola estadísticamente insignificante.</font>

## 
```{r echo=FALSE, message=FALSE, warning=FALSE, fig.align="center"}
boxplot(DF$Tiempo_Transporte~DF$Tiempo_Dormir, main="Tiempo de transporte por horas de sueño", ylab="Tiempo de transporte (min)", xlab="Horas de Sueño (h)")
abline(h=mean(DF$Tiempo_Transporte), col="red")
```

##
```{r echo=FALSE, message=FALSE, warning=FALSE}
s_3_5<-(DF[which(DF$Tiempo_Dormir<=5.5),])
s_6_8<-(DF[which(DF$Tiempo_Dormir>5.5),])
"Mediana y media del tiempo de transporte para 5 horas o menos de sueño"
summary(s_3_5$Tiempo_Transporte)

"Mediana y media del tiempo de transporte para 6 horas o más de sueño"
summary(s_6_8$Tiempo_Transporte)
```

# Conclusiones
## Conclusiones

**1.** No se halló una relación clara entre las variables de edad de los encuestados y tiempo de viaje, debido a que no se puede descartar satisfactoriamente la hipótesis 0 y no hay suficiente información que demuestre que la hipótesis 1 no se deba rechazar. 

**2.**Al analizar el efecto del tiempo de transporte en la cantidad de cursos desaprobados y en el promedio ponderado, no se puede descartar satisfactoriamente la hipótesis nula, y al graficar los datos se hallaron ligeras tendencias. Sin embargo, aún es necesario analizar a más profundidad las relaciones entre estas variables, lo cual se podría lograr usando otros métodos, como la regresión. 

## Conclusiones
**3.** Se pueden generar diferentes relaciones entre las variables pero consideramos que la más relevante es el tiempo de transporte semanal y el nivel de estrés y rendimiento académico. Éstas se vinculan ya que se puede observar una ligera tendencia entre mayor tiempo de transporte y menor tiempo de sueño que a largo plazo coincidía con los estudiantes que tenían un estrés mayor a la mediana de estrés y un promedio ponderado menor a la mediana de promedio.

# Bibliografía

##

* https://gestion.pe/tendencias/lima-ciudades-peor-trafico-269483-noticia/ 

* https://amp.milenio.com/especiales/estres-cronico-como-identificarlo
