---
title: "R Notebook"
output: html_notebook


---
```{r}
library(readr)
```

# Limpieza de datos
```{r}
DF <- read_csv("Datos diversos.csv")
```


```{r}
summary(DF)
```

```{r}
library(dplyr)
```

```{r}
names(DF)
```

```{r}
DF$ `Signo del zodiaco`
```


#Renombrar datos
```{r}
DF %>% rename(Seccion=Sección, Signo=`Signo del zodiaco`, Tiempo = `Tiempo de reacción`, Videojuegos=`Juega videojuegos`, Deporte=`Hace deporte`) -> DFN
```

¿Donde están los valores faltantes? : is.na
¿Cuántos son?: sum(is.na)
```{r}
sum(is.na(DFN))

```


```{r}
table(is.na(DFN))
```



```{r}
!complete.cases(DFN)
```

```{r}
table(!complete.cases(DFN))
#111 son completos
```
#Que hacemos con los datos restantes o los registros incompletos?
+Eliminamos los registros con datos incompletos
+Aprendemos a vivir con los datos incompletos
+Podríamos intentar obtener los datos valtantes

Yo trataré de vivir con los datos faltantes


```{r}
names(DFN)
```
```{r}
DFN %>%filter(Tiempo<200)
```

#Chequeo de sensatez
Todos los códigos son distintos
```{r}
length(DFN$Codigo) == length(unique(DFN$Codigo))
```

```{r}
length(DFN$Codigo)
```

```{r}
length(unique(DFN$Codigo))
```

¿Códigos repetidos? ¿Códigos faltantes?
```{r}
sum(is.na(DFN$Codigo))
```

```{r}
unique(DFN$Codigo)
```

```{r}
DFN$Codigo
```
Hay un error claro en el registro 78 (tiene 10 dígitos), que probablemente podríamos corregir si quitamos el 0 extra en el año.

```{r}
Cod <-DFN$Codigo
```

```{r}
sort(Cod)
```
Sort "bota" los NA

Diff toma diferencias de elementos consecutivos
si es 0, significa q el consecutivo es igual al anterior
```{r}
diff(sort(Cod))
```



```{r}
duplicated(DFN$Codigo)
```



```{r}
DFN[duplicated(DFN$Codigo),]
```




```{r}
names(DFN)
```

```{r}
table(DFN$Seccion)
```



```{r}
any(is.na(DFN$Seccion))
```

any es verdadero si al menos una d la lista es verdadera, all es solo si todos los elementos lo son



```{r}
summary(DFN$Estatura)
```
Podemos concluir que hay algunos errores en las estaturas

```{r}
plot(DFN$Estatura)
```
Las que están abajo claramente son errores


```{r}
hist(DFN$Estatura)
```


Vamos a resolver el problema de errores en la estatura
En este caso, optaremos por colocar NA en los datos faltantes
```{r}
DFN$Estatura[DFN$Estatura<=100]<-NA
```

```{r}
summary(DFN$Estatura)
```

```{r}
plot(DFN$Estatura)
```

prob=True, hace que cada rectángulo tenga área = 1
```{r}
hist(DFN$Estatura, prob=TRUE)
```
¿Cómo calculamos la moda?
```{r}
table(DFN$Estatura)
```

```{r}
which.max(table(DFN$Estatura))
```

```{r}
table(DFN$Estatura)[table(DFN$Estatura) == max(table(DFN$Estatura))]
```



na.rm = TRUE, elimina los NA para calcular el mean,
igual a la hora de la desviación estándar
```{r}
mean(DFN$Estatura, na.rm = TRUE)
sd(DFN$Estatura, na.rm = TRUE)
```

```{r}
mean(DF$Estatura, na.rm = TRUE) -> xbarra
sd(DFN$Estatura, na.rm = TRUE) -> s
```

Se observa qué estaturas están a "una" desviación estándar por arriba o debajo del promedio
```{r}
(mean(DFN$Estatura, na.rm = TRUE)
 - sd(DFN$Estatura, na.rm = TRUE) <= DFN$Estatura) & (DFN$Estatura <= mean(DFN$Estatura, na.rm = TRUE)
 + sd(DFN$Estatura, na.rm = TRUE))
```


```{r}
sum((mean(DFN$Estatura, na.rm = TRUE)
 - sd(DFN$Estatura, na.rm = TRUE) <= DFN$Estatura) & (DFN$Estatura <= mean(DFN$Estatura, na.rm = TRUE)
 + sd(DFN$Estatura, na.rm = TRUE)), na.rm = TRUE)
```



```{r}
sum((mean(DFN$Estatura, na.rm = TRUE)
 - sd(DFN$Estatura, na.rm = TRUE) <= DFN$Estatura) & (DFN$Estatura <= mean(DFN$Estatura, na.rm = TRUE)
 + sd(DFN$Estatura, na.rm = TRUE)), na.rm = TRUE)/(length(DFN$Estatura) - sum(is.na(DFN$Estatura)))
```


```{r}
hist(DFN$Estatura, prob=TRUE)
abline(v=c((mean(DFN$Estatura, na.rm = TRUE) - sd(DFN$Estatura, na.rm = TRUE)), (mean(DFN$Estatura, na.rm = TRUE) + sd(DFN$Estatura, na.rm = TRUE))),col="red")
```


```{r}
altos <- subset(DFN, DFN$Estatura > 180)
```






















```{r}
summary(DF$Tiempo)
```

```{r}
hist(DF$Tiempo)
```

```{r}
DF$Tiempo<200
```


```{r}
DF[DF$Tiempo<200,]
```

```{r}
DF %>% filter(Tiempo<200) 
```


```{r}
boxplot(DF$Tiempo)
```

```{r}

DF[DF$Tiempo<1,]
```

```{r}
DF[DF$Codigo==201910123,]
```

```{r}
DF%>% filter(Codigo==201910123) %>% mutate(Tiempo = NA)
```

```{r}
DFN[DFN$Codigo==201910123,"Tiempo"]
```

```{r}
DFN[DFN$Codigo==201910123,]$Tiempo <- NA

```
# Descripción de datos




```{r}
smoothScatter(DF$Estatura, DF$Peso)
```

