---
title: "R Notebook"
output: html_notebook
---


```{r}
rm(list=ls())
```

```{r}
library(readr)
library(dplyr)
```




```{r}
DF <- read_csv("Base_DatosFINAL.csv")
```




```{r}
dormir <- DF[,20:24]=="Dormir"
```


```{r}
Dormir <- c()
i <- 1
while(i <= nrow(dormir)){
  
  Dormir[i] = dormir[i,1] | dormir[i,2] | dormir[i,3] |dormir[i,4]
  if(is.na(Dormir[i])){
    Dormir[i] <- FALSE
  }
  i = i + 1
}
```

```{r}
DF3 <- cbind(DF,Dormir=Dormir)
```

```{r}
barplot(table(DF3$Dormir))
```


```{r}
estudiar <- DF[,20:24]=="Estudiar"
Estudiar <- c()
i <- 1
while(i <= nrow(estudiar)){
  
  Estudiar[i] = estudiar[i,1] | estudiar[i,2] | estudiar[i,3] |estudiar[i,4]
  if(is.na(Estudiar[i])){
    Estudiar[i] <- FALSE
  }
  i = i + 1
}
```



```{r}
DF3 <- cbind(DF3,Estudiar=Estudiar)

```



```{r}
video <- DF[,20:24]=="Jugar videojuegos"

Video <- c()
i <- 1
while(i <= nrow(video)){
  
  Video[i] = video[i,1] | video[i,2] | video[i,3] |video[i,4]
  if(is.na(Video[i])){
    Video[i] <- FALSE
  }
  i = i + 1
}

DF3 <- cbind(DF3,Videojuegos=Video)

```



```{r}
deporte <- DF[,20:24]=="Deporte o alguna actividad fisica"
Deporte <- c()
i <- 1
while(i <= nrow(deporte)){
  
  Deporte[i] = deporte[i,1] | deporte[i,2] | deporte[i,3] |deporte[i,4]
  if(is.na(Deporte[i])){
    Deporte[i] <- FALSE
  }
  i = i + 1
}

DF3 <- cbind(DF3,Deporte=Deporte)
```



```{r}
familiaamigos <- DF[,20:24]=="Pasar tiempo con familia o amigos"

FamiliaAmigos <- c()
i <- 1
while(i <= nrow(familiaamigos)){
  
  FamiliaAmigos[i] = familiaamigos[i,1] | familiaamigos[i,2] | familiaamigos[i,3] |familiaamigos[i,4]
  if(is.na(FamiliaAmigos[i])){
    FamiliaAmigos[i] <- FALSE
  }
  i = i + 1
}

DF3 <- cbind(DF3,FamiliaAmigos=FamiliaAmigos)
```


```{r}
idioma <- DF[,20:24]=="Aprender algun idioma"

Idioma <- c()
i <- 1
while(i <= nrow(idioma)){
  
  Idioma[i] = idioma[i,1] | idioma[i,2] | idioma[i,3] |idioma[i,4]
  if(is.na(Idioma[i])){
    Idioma[i] <- FALSE
  }
  i = i + 1
}

DF3 <- cbind(DF3,Idioma=Idioma)
```

```{r}
a1 <- DF[,20:24]!=c("Deporte o alguna actividad fisica")
i <-1
while(i<=nrow(a1)){
  if(is.na(a1[i,1])){
    a1[i,1] = FALSE
  }
  if(is.na(a1[i,2])){
    a1[i,2] = FALSE
  }
  if(is.na(a1[i,3])){
    a1[i,3] = FALSE
  }
  if(is.na(a1[i,4])){
    a1[i,4] = FALSE
  }
  if(is.na(a1[i,5])){
    a1[i,5] = FALSE
  }
  i = i + 1
}
```


```{r}
a2 <- DF[,20:24]!=c("Dormir")
i <-1
while(i<=nrow(a2)){
  if(is.na(a2[i,1])){
    a2[i,1] = FALSE
  }
  if(is.na(a2[i,2])){
    a2[i,2] = FALSE
  }
  if(is.na(a2[i,3])){
    a2[i,3] = FALSE
  }
  if(is.na(a2[i,4])){
    a2[i,4] = FALSE
  }
  if(is.na(a2[i,5])){
    a2[i,5] = FALSE
  }
  i = i + 1
}
```


```{r}
a3 <- DF[,20:24]!=c("Aprender algun idioma")
i <-1
while(i<=nrow(a3)){
  if(is.na(a3[i,1])){
    a3[i,1] = FALSE
  }
  if(is.na(a3[i,2])){
    a3[i,2] = FALSE
  }
  if(is.na(a3[i,3])){
    a3[i,3] = FALSE
  }
  if(is.na(a3[i,4])){
    a3[i,4] = FALSE
  }
  if(is.na(a3[i,5])){
    a3[i,5] = FALSE
  }
  i = i + 1
}
```


```{r}
a4 <- DF[,20:24]!=c("Pasar tiempo con familia o amigos")
i <-1
while(i<=nrow(a4)){
  if(is.na(a4[i,1])){
    a4[i,1] = FALSE
  }
  if(is.na(a4[i,2])){
    a4[i,2] = FALSE
  }
  if(is.na(a4[i,3])){
    a4[i,3] = FALSE
  }
  if(is.na(a4[i,4])){
    a4[i,4] = FALSE
  }
  if(is.na(a4[i,5])){
    a4[i,5] = FALSE
  }
  i = i + 1
}
```


```{r}
a5 <- DF[,20:24]!=c("Estudiar")
i <-1
while(i<=nrow(a5)){
  if(is.na(a5[i,1])){
    a5[i,1] = FALSE
  }
  if(is.na(a5[i,2])){
    a5[i,2] = FALSE
  }
  if(is.na(a5[i,3])){
    a5[i,3] = FALSE
  }
  if(is.na(a5[i,4])){
    a5[i,4] = FALSE
  }
  if(is.na(a5[i,5])){
    a5[i,5] = FALSE
  }
  i = i + 1
}
```


```{r}
a6 <- DF[,20:24]!=c("Jugar videojuegos")
i <-1
while(i<=nrow(a6)){
  if(is.na(a6[i,1])){
    a6[i,1] = FALSE
  }
  if(is.na(a6[i,2])){
    a6[i,2] = FALSE
  }
  if(is.na(a6[i,3])){
    a6[i,3] = FALSE
  }
  if(is.na(a6[i,4])){
    a6[i,4] = FALSE
  }
  if(is.na(a6[i,5])){
    a6[i,5] = FALSE
  }
  i = i + 1
}
```


```{r}
 b1 <- a1[,1] &a2[,1] &a3[,1] &a4[,1] &a5[,1] &a6[,1]
 b2 <- a1[,2] &a2[,2] &a3[,2] &a4[,2] &a5[,2] &a6[,2] 
 b3 <- a1[,3] &a2[,3] &a3[,3] &a4[,3] &a5[,3] &a6[,3] 
 b4 <- a1[,4] &a2[,4] &a3[,4] &a4[,4] &a5[,4] &a6[,4] 
 b5 <- a1[,5] &a2[,5] &a3[,5] &a4[,5] &a5[,5] &a6[,5] 
```


```{r}
Otro <- b1|b2|b3|b4|b5
```

```{r}

DF3 <- cbind(DF3,Otro=Otro)
```

```{r}

```


```{r}
sum(DF3$Dormir) ->dormir
sum(DF3$Estudiar) -> estudiar
sum(DF3$Videojuegos)->videojuegos
sum(DF3$FamiliaAmigos)->familiaamigos
sum(DF3$Idioma)->idioma
sum(DF3$Otro)->otro
```

```{r}
alt <- data.frame(Actividad=c("Dormir"), stringsAsFactors = FALSE)


```

```{r}
alt
```


```{r}
dormir
```

```{r}
dormir <- dormir -1
while(dormir >= 1){
  alt <- rbind(alt,"Dormir")
  dormir <- dormir -1
}
```

```{r}
alt
```


```{r}
```

```{r}
while(estudiar){
  alt <- rbind(alt,"Estudiar")
  estudiar <- estudiar -1
}
```


```{r}
while(videojuegos){
  alt <- rbind(alt,"Videojuegos")
  videojuegos <- videojuegos -1
}
while(familiaamigos){
  alt <- rbind(alt,"Familia/amigos")
  familiaamigos <- familiaamigos-1
}
while(idioma){
  alt <- rbind(alt,"Idioma")
  idioma <- idioma -1
}
while(otro){
  alt <- rbind(alt,"Otra")
  otro <- otro -1
}
```


```{r}
table(alt$Actividad)
```

# ¿Qué actividades realizarían los alumnos con el tiempo que utilizan para transportarse?
Este gráfico de barras muestra la representación porcentual respecto a las actividades que los alumnos realizarían con el tiempo que utilizan para transportarse. Se puede observar que dormir y estudiar son las actividades preferidas, con 30% aproximadamente cada una.
```{r}
barplot(table(alt$Actividad)/nrow(alt)*100, main="Actividades a realizar con el tiempo utilizado para el transporte", col = c("lightblue","pink","lightgreen", "orange", "gray"), width = c(1,2),ylim=c(0,100))
```













```{r}
carro <- DF[,16:19]=="Carro Particular"
carro
```


```{r}
Carro <- c()
i <- 1
while(i <= nrow(carro)){
  
  Carro[i] = carro[i,1] | carro[i,2] | carro[i,3] |carro[i,4]
  if(is.na(Carro[i])){
    Carro[i] <- FALSE
  }
  i = i + 1
}
```

```{r}
DF3 <- cbind(DF,Carro=Carro)
```

```{r}
barplot(table(DF3$Dormir))
```


```{r}
taxi <- DF[,16:19]=="Taxi"
Taxi <- c()
i <- 1
while(i <= nrow(taxi)){
  
  Taxi[i] = taxi[i,1] | taxi[i,2] | taxi[i,3] |taxi[i,4]
  if(is.na(Taxi[i])){
    Taxi[i] <- FALSE
  }
  i = i + 1
}
```



```{r}
DF3 <- cbind(DF3,Taxi=Taxi)

```



```{r}
metropolitano <- DF[,16:19]=="Metropolitano / Corredor rojo"

Metropolitano <- c()
i <- 1
while(i <= nrow(metropolitano)){
  
  Metropolitano[i] = metropolitano[i,1] | metropolitano[i,2] | metropolitano[i,3] |metropolitano[i,4]
  if(is.na(Metropolitano[i])){
    Metropolitano[i] <- FALSE
  }
  i = i + 1
}

DF3 <- cbind(DF3[,1:27],Metropolitano=Metropolitano)

```


```{r}
micro <- DF[,16:19]=="Combi / micro"
Micro <- c()
i <- 1
while(i <= nrow(micro)){
  
  Micro[i] = micro[i,1] | micro[i,2] | micro[i,3] |micro[i,4]
  if(is.na(Micro[i])){
    Micro[i] <- FALSE
  }
  i = i + 1
}

DF3 <- cbind(DF3,Micro=Micro)
```



```{r}
bici <- DF[,16:19]=="Bicicleta / scooter"

Bici <- c()
i <- 1
while(i <= nrow(bici)){
  
  Bici[i] = bici[i,1] | bici[i,2] | bici[i,3] |bici[i,4]
  if(is.na(Bici[i])){
    Bici[i] <- FALSE
  }
  i = i + 1
}

DF3 <- cbind(DF3,Bici=Bici)
```


```{r}
camino <- DF[,16:19]=="Voy caminando"

Camino <- c()
i <- 1
while(i <= nrow(camino)){
  
  Camino[i] = camino[i,1] | camino[i,2] | camino[i,3] |camino[i,4]
  if(is.na(Camino[i])){
    Camino[i] <- FALSE
  }
  i = i + 1
}

DF3 <- cbind(DF3,Camino=Camino)
```

```{r}
a1 <- DF[,16:19]!=c("Carro Particular")
i <-1
while(i<=nrow(a1)){
  if(is.na(a1[i,1])){
    a1[i,1] = FALSE
  }
  if(is.na(a1[i,2])){
    a1[i,2] = FALSE
  }
  if(is.na(a1[i,3])){
    a1[i,3] = FALSE
  }
  if(is.na(a1[i,4])){
    a1[i,4] = FALSE
  }
 
  i = i + 1
}
```


```{r}
a2 <- DF[,16:19]!=c("Taxi")
i <-1
while(i<=nrow(a2)){
  if(is.na(a2[i,1])){
    a2[i,1] = FALSE
  }
  if(is.na(a2[i,2])){
    a2[i,2] = FALSE
  }
  if(is.na(a2[i,3])){
    a2[i,3] = FALSE
  }
  if(is.na(a2[i,4])){
    a2[i,4] = FALSE
  }
 
  i = i + 1
}
```


```{r}
a3 <- DF[,16:19]!=c("Metropolitano / Corredor rojo")
i <-1
while(i<=nrow(a3)){
  if(is.na(a3[i,1])){
    a3[i,1] = FALSE
  }
  if(is.na(a3[i,2])){
    a3[i,2] = FALSE
  }
  if(is.na(a3[i,3])){
    a3[i,3] = FALSE
  }
  if(is.na(a3[i,4])){
    a3[i,4] = FALSE
  }

  i = i + 1
}
```


```{r}
a4 <- DF[,16:19]!=c("Combi / micro")
i <-1
while(i<=nrow(a4)){
  if(is.na(a4[i,1])){
    a4[i,1] = FALSE
  }
  if(is.na(a4[i,2])){
    a4[i,2] = FALSE
  }
  if(is.na(a4[i,3])){
    a4[i,3] = FALSE
  }
  if(is.na(a4[i,4])){
    a4[i,4] = FALSE
  }
 
  i = i + 1
}
```


```{r}
a5 <- DF[,16:19]!=c("Bicicleta / scooter")
i <-1
while(i<=nrow(a5)){
  if(is.na(a5[i,1])){
    a5[i,1] = FALSE
  }
  if(is.na(a5[i,2])){
    a5[i,2] = FALSE
  }
  if(is.na(a5[i,3])){
    a5[i,3] = FALSE
  }
  if(is.na(a5[i,4])){
    a5[i,4] = FALSE
  }
 
  i = i + 1
}
```


```{r}
a6 <- DF[,16:19]!=c("Voy caminando")
i <-1
while(i<=nrow(a6)){
  if(is.na(a6[i,1])){
    a6[i,1] = FALSE
  }
  if(is.na(a6[i,2])){
    a6[i,2] = FALSE
  }
  if(is.na(a6[i,3])){
    a6[i,3] = FALSE
  }
  if(is.na(a6[i,4])){
    a6[i,4] = FALSE
  }

  i = i + 1
}
```


```{r}
 b1 <- a1[,1] &a2[,1] &a3[,1] &a4[,1] &a5[,1] &a6[,1]
 b2 <- a1[,2] &a2[,2] &a3[,2] &a4[,2] &a5[,2] &a6[,2] 
 b3 <- a1[,3] &a2[,3] &a3[,3] &a4[,3] &a5[,3] &a6[,3] 
 b4 <- a1[,4] &a2[,4] &a3[,4] &a4[,4] &a5[,4] &a6[,4] 
```


```{r}
Otro <- b1|b2|b3|b4|b5
```

```{r}

DF3 <- cbind(DF3,OtroTransporte=Otro)
```

```{r}
sum(DF3$OtroTransporte)
```


```{r}
sum(DF3$Carro) ->carro
sum(DF3$Taxi) -> taxi
sum(DF3$Micro)->micro
sum(DF3$Metropolitano)->metro
sum(DF3$Camino)->camino
sum(DF3$OtroTransporte)->otrotransporte
```

```{r}
alt2 <- data.frame(Actividad=c("Carro"), stringsAsFactors = FALSE)


```

```{r}
alt2
```


```{r}
carro
```

```{r}
carro <- carro -1
while(carro >= 1){
  alt2 <- rbind(alt2,"Carro")
  carro <- carro -1
}
```

```{r}
alt2
```


```{r}
```

```{r}
while(taxi){
  alt2 <- rbind(alt2,"Taxi")
  taxi <- taxi -1
}
```


```{r}
while(micro){
  alt2 <- rbind(alt2,"Micro/combi")
  micro <- micro -1
}
while(familiaamigos){
  alt2 <- rbind(alt2,"Familia/amigos")
  familiaamigos <- familiaamigos-1
}
while(camino){
  alt2 <- rbind(alt2,"A pie")
  camino <- camino -1
}
while(otrotransporte){
  alt2 <- rbind(alt2,"Otro transporte")
  otrotransporte <- otrotransporte -1
}
```


```{r}
table(alt2$Actividad)/nrow(alt2)*100
```

# ¿Cuál es el medio de transporte más utilizado?
La gráfica presenta la distribución porcentual referente a los medios de transportes más utilizados para movilizarse entre la residencia de los alumnos y la universidad. Del gráfico se puede observar que el transporte más usado es el carro particular, seguido muy de cerca por el transporte en _micro/combi_.
```{r}
barplot(table(alt2$Actividad)/nrow(alt2)*100, main="Medio de transporte", col = c("lightblue","pink","lightgreen", "orange", "gray"), width = c(1,2),ylim=c(0,100))
```

```{r}
write_csv(alt2, "Transporte.csv")
```


```{r}
write_csv(alt, "Actividad.csv")

```

