---
title: "P4 - CommUTEC"
author:  Kevin Aubert, Andrea Chu, Juan Diego Chu, Oscar Gómez & Joaquín Ramírez
date: July 24, 2020
output: ioslides_presentation
---

```{r echo=FALSE,message=FALSE,warning=FALSE}
library(readr)
library(dplyr)
DF<-read_csv("Base_DatosFINAL.csv")
```
  
# Parámetros del estudio

## Parámetros

**Tamaño de Muestra:** 180 encuestados

**Nivel de Confianza:** 95%
Elegimos un nivel de confianza del 95% puesto que esto significancia que si hubiésemos hecho 20 muestreos y creado 20 intervalos de confianza; se esperaría que 19 de ellos contengan la media de la población. Lo cual representa un porcentaje bastante aceptable para una investigación. Además, 95% es el valor que usualmente se utiliza en este tipo de trabajos.

**Nivel de Significancia:** 0.05
El nivel de significancia para este caso estará dado por $\alpha=0.05$, el cuál participa en el cálculo del nivel de confianza según la ecuación $1-\alpha= \text{Nivel de confianza}$.

# Análisis exploratorio e inferencial

# ¿Existe alguna relación entre el tiempo que pasan en el transporte y la cantidad de cursos desaprobados del estudiante?

##
```{r echo=FALSE, message=FALSE, warning=FALSE, fig.align='center'}
boxplot(DF$Tiempo_Transporte~DF$NroReprobados,main="Tiempo transporte diario (min) vs Cursos Reprobados", xlab= "Cursos reprobados",ylab="Tiempo transporte diario (min)")
abline(h=median(DF$Tiempo_Transporte),col="red")
legend("topright", c("Mediana"),lty=c(1), col=c("red"),title="Leyenda",bg="white")
```

##
```{r echo=FALSE,message=FALSE,warning=FALSE}
chisq.test(table(DF$Tiempo_Transporte, DF$NroReprobados))

```

# ¿Existe alguna relación las horas semanales de transporte con la calificación que le pone el alumno al transporte?

##
```{r echo=FALSE, message=FALSE, warning=FALSE, fig.align='center'}
smoothScatter(DF$Transporte_Semanal,DF$Calificacion,ylab= "Experiencia Transporte",xlab="Tiempo Transporte diario")
```

##
```{r echo=FALSE,message=FALSE,warning=FALSE}
chisq.test(table(DF$Transporte_Semanal, DF$Calificacion))

```

# ¿Existe alguna relación entre las horas que se transportan semanalmente y las horas que duermen los estudiantes?

##
```{r echo=FALSE, message=FALSE, warning=FALSE, fig.align='center'}
smoothScatter(DF$Transporte_Semanal,DF$Tiempo_Dormir,ylab= "Horas diarias de Sueño",xlab="Tiempo Transporte diario", main="Tiempo de transporte semanal por horas de sueño")
```

##
```{r echo=FALSE, message=FALSE, warning=FALSE, fig.align='center'}
dmenos<-(DF[which(DF$Tiempo_Dormir<=5),])
dmas<-(DF[which(DF$Tiempo_Dormir>=6),])
#summary(DF$Transporte_Semanal)
boxplot(dmenos$Transporte_Semanal,dmas$Transporte_Semanal,names= c("5h o menos","6h o más"), main="Tiempo de transporte semanal por horas de sueño", ylab="Tiempo de transporte semanal (min)", xlab="Horas de Sueño (h)")
abline(h=mean(DF$Transporte_Semanal), col="red")
```

##
```{r echo=FALSE,message=FALSE,warning=FALSE}
t.test(dmenos$Transporte_Semanal,mu=450,alternative = "less", conf.level = 0.95)
```


# ¿Existe una relación entre el número de horas que duermen los estudiantes y el nivel de estrés que presentan?

##
```{r echo=FALSE, message=FALSE, warning=FALSE, fig.align='center'}
boxplot(DF$Estres~DF$Tiempo_Dormir,main="Nivel de estrés vs horas de sueño", xlab= "Tiempo de sueño diario (h)",ylab="Estrés (CPP)")
abline(h=median(DF$Estres),col="red")
legend("topright", c("Mediana"),lty=c(1), col=c("red"),title="Leyenda",bg="white")
```

##
```{r echo=FALSE, message=FALSE, warning=FALSE, fig.align='center'}
library(RColorBrewer)
coul <- brewer.pal(5, "Set2") 
smoothScatter((cut(DF$Estres,breaks=seq(12,83,by=12), include.lowest = TRUE)), DF$Tiempo_Dormir,ylab= "Horas diarias de Sueño",xlab="Nivel de Estrés", col = coul)
legend("bottomright",
       c("1 -- Poco", "2 -- Leve","3 -- Medio","4 -- Alto","5 -- Grave"), 
       bty = "o", title="Leyenda",bg="transparent",pt.cex = 1,cex = 0.7)
```

##
```{r echo=FALSE,message=FALSE,warning=FALSE}
Estresmayor<-(DF[which(DF$Estres>48),])
summary(Estresmayor$Tiempo_Dormir)
t.test(Estresmayor$Tiempo_Dormir,mu=5.907,alternative="greater", conf.level = 0.95)
```


# Relaciones potencialmente interesantes entre variables

## Relaciones potencialmente interesantes entre variables
1. Nivel de Estrés y Horas de Sueño diarias

2. Tiempo de Transporte diario y Número de Cursos reprobados

3. Tiempo de Transporte semanal y Horas de Sueño diarias

4. Tiempo de Transporte semanal y Calificación del Transporte


# Regresión

#  1. Nivel de Estrés y Horas de Sueño diarias


##
```{r echo=FALSE, message=FALSE, warning=FALSE}
Estres_Sueño=lm(DF$Tiempo_Dormir~DF$Estres)
summary(Estres_Sueño)
```

##
```{r echo=FALSE, message=FALSE, warning=FALSE, fig.height=3, fig.width=4, fig.align='topleft'}
plot(Estres_Sueño)
```

##
```{r echo=FALSE, message=FALSE, warning=FALSE}
t.test(Estres_Sueño$coefficients)
```

# 2. Tiempo de Transporte diario y Número de Cursos reprobados

##
```{r echo=FALSE, message=FALSE, warning=FALSE}
Trans_Repr <- lm(DF$NroReprobados~DF$Tiempo_Transporte)
summary(Trans_Repr)
```

##
```{r echo=FALSE, message=FALSE, warning=FALSE,  fig.align='center'}
smoothScatter(DF$Tiempo_Transporte,DF$NroReprobados,xlab= "Tiempo de transporte (min)",ylab="Número de Cursos desaprobados",main="Tiempo de transporte vs Cursos desaprobados")
abline(h=median(DF$NroReprobados),col="red")
abline(Trans_Repr, col='orange')
legend("topright", c("Mediana", "Tendencia"),lty=c(1, 1), col=c("red","orange"),title="Leyenda",bg="white")

```

##
```{r echo=FALSE, message=FALSE, warning=FALSE, fig.height=3, fig.width=4, fig.align='topleft'}
plot(Trans_Repr)
```

##
```{r echo=FALSE, message=FALSE, warning=FALSE}
t.test(Trans_Repr$coefficients)
```

# 3. Tiempo de Transporte semanal y Horas de Sueño diarias

##
```{r echo=FALSE, message=FALSE, warning=FALSE}
Trans_Sueño=lm(DF$Tiempo_Dormir~DF$Transporte_Semanal)
summary(Trans_Sueño)
```

##
```{r echo=FALSE, message=FALSE, warning=FALSE, fig.align='center'}
smoothScatter(DF$Transporte_Semanal,DF$Tiempo_Dormir,xlab= "Tiempo de transporte (min)",ylab="Horas de Sueño",main="Tiempo de transporte vs Horas de Sueño")
abline(Trans_Sueño, col='orange')
legend("topright", c("Tendencia"),lty=c(1, 1), col=c("orange"),title="Leyenda",bg="white")

```

##
```{r echo=FALSE, message=FALSE, warning=FALSE, fig.height=3, fig.width=4, fig.align='topleft'}
plot(Trans_Sueño)
```

##
```{r echo=FALSE, message=FALSE, warning=FALSE}
t.test(Trans_Sueño$coefficients)
```

# 4. Tiempo de Transporte semanal y Calificación del Transporte

##
```{r echo=FALSE, message=FALSE, warning=FALSE}
Trans_Calif=lm(DF$Calificacion~DF$Transporte_Semanal)
summary(Trans_Calif)
```

## 
```{r echo=FALSE, message=FALSE, warning=FALSE, fig.align='center'}
smoothScatter(DF$Transporte_Semanal,DF$Calificacion,xlab= "Tiempo de transporte (min)",ylab="Calificación",main="Calificación vs Tiempo de transporte")
abline(h=median(DF$Transporte_Semanal),col="red")
abline(Trans_Calif, col='orange')
legend("topright", c("Mediana", "Tendencia"),lty=c(1, 1), col=c("red","orange"),title="Leyenda",bg="white")

```

##
```{r echo=FALSE, message=FALSE, warning=FALSE, fig.height=3, fig.width=4, fig.align='topleft'}
plot(Trans_Calif)
```


##
```{r echo=FALSE, message=FALSE, warning=FALSE}
t.test(Trans_Calif$coefficients)
```

# Horas de Sueño en función del Nivel de Estres y el Tiempo de Transporte Semanal

##
```{r echo=FALSE, message=FALSE, warning=FALSE}
R_Sueño=lm(DF$Tiempo_Dormir~DF$Transporte_Semanal+DF$Estres)
summary(R_Sueño)
```

##
```{r echo=FALSE, message=FALSE, warning=FALSE, fig.height=3, fig.width=4, fig.align='topleft'}
plot(R_Sueño)
```

##
```{r echo=FALSE, message=FALSE, warning=FALSE}
t.test(R_Sueño$coefficients)

```

# Calificación en función del Tiempo de Transporte Semanal y el principal Medio de Transporte

##
```{r echo=FALSE, message=FALSE, warning=FALSE, fig.height=3, fig.width=4, fig.align='topleft'}
R_Calif1=lm(DF$Calificacion~DF$Transporte_Semanal+DF$M1)
summary(R_Calif1)
```

## Continuación

 -- Residual standard error: 1.766 on 171 degrees of freedom
 
 -- Multiple R-squared:  0.3884, Adjusted R-squared:  0.3598
 
 -- F-statistic: 13.58 on 8 and 171 DF,  p-value: 3.804e-15

##
```{r echo=FALSE, message=FALSE, warning=FALSE, fig.height=3, fig.width=4, fig.align='topleft'}
plot(R_Calif1)
```

##
```{r echo=FALSE, message=FALSE, warning=FALSE}
t.test(R_Calif1$coefficients)
```


# Conclusiones

## Conclusiones

**#**  Se encontró dependencia de algunas variables con respecto a otras, siendo las más significativas:
-El nivel de estrés explica el 7.6% de la variación en las horas de sueño diarias.
-El tiempo de transporte semanal explica el 29.78% de la variación de la calificación del transporte.
-El modelo con las variables independientes nivel de estrés y tiempo de transporte semanal explica el 10.36% de la variación de las horas de sueño diarias.

**#** De los modelos entre variables planteadas no se pudo rechazar estadísticamente al 5% de signifancia la no dependencia del número de cursos reprobados con respecto al tiempo de transporte diario.

**#** Respecto a los modelos obtenidos por regresión, no se encontró ninguno que sea lo sufientemente robusto como para realizar predicción sobre alguna variable dependiente.

# Bibliografía

##

* https://gestion.pe/tendencias/lima-ciudades-peor-trafico-269483-noticia/ 

* https://amp.milenio.com/especiales/estres-cronico-como-identificarlo
